臺灣桃園地方法院民事判決
                                     110年度家訴字第14號
原      告  陳映燕  
訴訟代理人  蔡佩儒律師
被      告  蕭安佑（即蕭有泰之繼承人）



被      告  蕭羽妘（即蕭有泰之繼承人）



特別代理人  邱珍珠  
法定代理人  陳映燕  
被      告  蕭程允（即蕭有泰之繼承人）



法定代理人  阮氏紅  
訴訟代理人  李麗君律師
上列當事人間請求履行離婚協議事件，於民國111年6 月30日言
詞辯論終結，本院判決如下：
    主  文
原告之訴駁回。
訴訟費用由原告負擔。
    事  實
壹、程序事項：
    本件被告蕭安佑、蕭羽妘經合法通知，未於言詞辯論期日到
    場，核無民事訴訟法第386 條所列各款情形，依家事事件法
    第51條準用民事訴訟法第385 條第1 項前段規定，爰依原告
    之聲請，由其一造辯論而為判決。
貳、實體事項：
一、原告起訴意旨略以：
　㈠原告與訴外人即被繼承人蕭有泰（原姓名蕭興昌）於民國89
    年7 月1 日結婚，共同育有二名子女即被告蕭安佑及被告蕭
    羽妘。嗣原告與蕭有泰於95年9 月25日協議離婚時，為保障
    二名子女之生活居住安穩，雙方約定共同持有於婚姻生活中
    所購置之坐落桃園市○○區○○○段○○○段000000○000000○000000
    0地號土地及同小段3546建號建物（即門牌號碼桃園市○○區○
    ○○路0段000 ○0 號3 樓之3 號之房地），並於95年9 月25日
    簽立之離婚協議書上載明：「㈡財產之歸屬：房子共有。」
    。嗣訴外人即被繼承人蕭有泰與原告離婚後，與訴外人阮氏
    紅再婚（已於110 年1 月29日兩願離婚），並另育有一子即
    被告蕭程允。因此，訴外人即被繼承人蕭有泰於110 年2 月
    7 日病逝，其子女即被告蕭安佑、蕭羽妘、蕭程允為法定繼
    承人。
　㈡因原告於96年11月23日再婚，訴外人蕭有泰得知後，擔心系
    爭離婚協議恐生變故，雙方遂協議將系爭房地登記於訴外人
    蕭有泰名下，始委託地政士於97年1 月20日辦理移轉登記，
    此為系爭房地登記名義人變動之經過，然原告與訴外人蕭有
    泰於簽立系爭離婚協議書時，因雙方約定共同監護二名子女
     故為保障二名子女生活居住安穩，遂約定系爭房地由原告
    與蕭有泰各自持有2 分之1 ，嗣考量原告再婚，擔心原本保
    障二名子女生活居住安穩之初衷恐生變故，才會再將系爭房
    地登記於訴外人蕭有泰名下，故原告與蕭有泰於簽立系爭協
    議之意思表示所根基之原因事實，在於保障二名子女之居住
    安穩，故不應拘泥於所用之辭句，應探求雙方之真意，始符
    合公平正義。
　㈢綜上，原告與訴外人蕭有泰固已離婚，但對於無法給予二名
    子女完整家庭所生之愧疚，更希望雙方對於二名子女生活居
    住安穩可以有所承諾及保障，始在雙方簽立系爭協議中約定
    婚姻存續期間所購置之系爭房地於離婚後仍維持共有，雙方
    各自持有係爭房地權利範圍2 分之1。今蕭有泰病故，被告
    蕭安佑、蕭羽妘、蕭程允等三人為被繼承人蕭有泰之法定繼
    承人，自應承受被繼承人財產上之一切權利及義務，故原告
    自得依上揭離婚協議書之約定向被告等三人請求將系爭土地
    及建物之權利範圍2 分之1 移轉登記予原告。
　㈣並聲明：⒈被告蕭安佑、被告蕭羽妘及被告蕭程允應將如附表
    一所示之土地及建物（權利範圍2 分之1 ）移轉登記予原告
    陳映燕。⒉原告願供擔保請准宣告假執行。
二、被告答辯則以：
　㈠被告蕭安佑未於最後言詞辯論期日到場，惟依前到庭陳稱：
    沒有意見。伊不清楚97年原告有無出售房屋予蕭有泰，但父
    親最近一次在110 年1 月20幾號時有跟伊說房子是跟母親共
    有等語。
　㈡被告蕭羽妘未於最後言詞辯論期日到場，惟依前到庭陳稱：
    伊不清楚97年出售一事，但父親有講共有的事情等語。
  ㈢被告蕭程允答辯略以：　　
　⒈系爭房地原係訴外人即被繼承人蕭有泰出資購買且登記於原 
    告名下，因此系爭離婚協議書上固記載：「房子共有」之文
    字，惟原告與蕭有泰簽立該離婚協議書之時間為95年9 月25
    日，系爭房地仍均為原告所有，是原告與蕭有泰當時縱有房
    子共有之約定，該約定之請求權人亦應為蕭有泰，而非原告
    甚明，原告自無由據此請求被告履行該離婚協議。
  ⒉復該原告與蕭有泰離婚後，蕭有泰並未請求原告將系爭房地
    移轉2 分之1 應有部分，迄至97年1 月20日，原告即將系爭
    房地以新臺幣（下同）1,498,466 元之價格全部出賣與蕭有
    泰，可知原告與蕭有泰於95年間縱有房子共有之離婚協議，
    惟原告既已在97年間將系爭房地全部出賣與蕭有泰，原告顯
    係將其對系爭房地依該約定而僅剩一半之應有部分權利出賣
    與蕭有泰，原告自此對系爭房地自無任何權利可再對蕭有泰
    主張甚明。況依系爭房地異動索引及土地登記申請書均已記
    載97年間由原告移轉過戶與蕭有泰之移轉登記原因為買賣，
    原告片面主張非因買賣過戶而係因另行協議云云，原告就其
    所主張變態事實，自應負舉證責任，且縱原告再婚而恐系爭
    離婚協議生變故，原告應僅需履行系爭協議將系爭房屋移轉
    2 分之1應有部分與蕭有泰即可，是原告上開所述，亦悖於
    常情。
  ⒊又本件原告所提出系爭離婚協議書僅為影本，其内容如贍養
    費及慰問金之給付欄位顯有塗改之痕跡，且固於財產歸屬之
    欄位記載「房子共有」等語，惟並無載明房屋之建號或門牌
    號碼，標的顯然並未特定；再者，共有之比例為何，亦未約
    定，應屬無效。
  ⒋綜上，原告依系爭離婚協議請求被告移轉登記系爭房地權利
    範圍2 分之1 予原告，顯無理由，應予駁回等語。並聲明：
　　原告之訴駁回。
三、本院判斷：　
　㈠本件原告與被告之被繼承人蕭有泰原為夫妻關係，育有子女
    蕭安佑、蕭羽妘，惟雙方已於95年9 月25日協議離婚，蕭有
    泰另與訴外人阮氏紅再婚，並另育有一子即被告蕭程允，蕭
    有泰與阮氏紅亦已於110 年1 月29日兩願離婚，嗣蕭有泰於
    110 年2 月7 日病逝，遺有附表所示房地，被告三人為蕭有
    泰之法定繼承人等情，已據原告提出原告戶口名簿、土地及
    建物登記第一類謄本、被告戶口名簿等件為證（見本院卷第
    7 至19頁），堪認為真實。
  ㈡原告主張伊與蕭有泰於95年9 月25日簽立之離婚協議書約定
    載明：「㈡財產之歸屬：房子共有。」，故依系爭離婚協議
    書請求蕭有泰之繼承人即被告蕭安佑、蕭羽妘、蕭程允應將
    系爭附表所示之不動產一半所有權移轉登記予原告，被告蕭
    安佑、蕭羽妘未予爭執，惟為被告蕭程允所否認，並以前詞
    為辯，是本件應審酌如下：
　⒈按當事人主張有利於己之事實者，就其事實有舉證之責任，
    民事訴訟法第277條前段定有明文。復按民事訴訟如係由原
    告主張權利者，應先由原告負舉證之責，若原告先不能舉證
    ，以證實自己主張之事實為真實，則被告就其抗辯事實即令
    不能舉證，或其所舉證據尚有疵累，亦應駁回原告之請求；
    又請求履行債務之訴，除被告自認原告所主張債權發生原因
    之事實外，應先由原告就其主張此項事實，負舉證之責任，
    必須證明其為真實後，被告於其抗辯事實，始應負證明之責
    任，此為舉證責任分擔之原則（最高法院17年上字第917 號
    裁判、43年台上字第377 號裁判要旨參照）。再按解釋意思
    表示，應探求當事人之真意，不得拘泥於所用之辭句，民法
    第98條亦有明文。又解釋契約，應於文義上及論理上詳為推
    求，以探求當事人立約時之真意，並通觀契約全文，斟酌訂
    立契約當時及過去之事實等其他一切證據資料，本於經驗法
    則及誠信原則，從契約之主要目的作全盤之觀察，以為其判
    斷之基礎，不能徒拘泥字面或截取書據中一二語，任意推解
   致失其真意（最高法院106 年度台上字第254 號判決參照）
   。
　⒉本件原告之請求依據係原告與蕭有泰於95年9 月25日簽立之
    離婚協議書，其上關於夫妻財產部分之文字僅記載為「㈡財
    產之歸屬：房子共有。」等語，惟上開文字並未記載究指何
    地號、建號或門牌號碼之房地，亦未載明原為何人所持有，
    又縱欲變更為共同持有，共有之持分分配為何，均無明確文
    字敘明，充其量僅屬「空白約款」，難謂有原告與蕭有泰係
    就附表所示不動產之歸屬有明確意思表示合致之真意可得推
    求。再者，縱認原告與蕭有泰於婚後取得之不動產僅有附表
    所示之房地，惟經本院依職權調取附表所示不動產之異動索
    引，可知附表所示不動產於93年6 月7 日迄至97年1 月30日
    移轉登記予訴外人蕭有泰之前，所有權人均係登載為原告，
    有桃園市中壢地政事務所111 年3 月25日中地登字第111000
    4981號函暨所附土地及建物異動索引在卷可參（見本院卷第
    56至），足證原告與蕭有泰簽署系爭離婚協議書之時，附表
    所示不動產之所有權原全係歸屬原告所有，是以足認當時簽
    署系爭條款主要目的應係欲令蕭有泰也能取得共有房地之權
    利無訛，故被告蕭程允抗辯稱原告並非當時簽署系爭約定條
    款之請求權利人，實屬有據。
　⒊又被告蕭程允主張原告於97年1 月20日即已將系爭房地另以1
    ,498,466 元之價格全部出賣與蕭有泰，原告顯係將其對系
    爭房地依該約定而僅剩一半之應有部分權利出賣與蕭有泰，
    原告對系爭房地自無任何權利可再對蕭有泰主張等語，業據
　　被告蕭程允提出土地登記申請書、完稅證明、土地及建築改
    良物所有權買賣移轉契約書等件為證，由上開資料可知，原
    告與蕭有泰業已於97年1 月20日以買賣為原因簽訂所有權移
    轉契約書，將系爭不動產全數移轉登記予蕭有泰，並辦妥所
    有權移轉登記，核與被告蕭程允上開所辯相符，是足認原告
    與蕭有泰間於離婚後就系爭不動產已另成立買賣協議，由蕭
    有泰買受系爭不動產所有權，且已具有所有權登記之公示效
    果，斯時蕭有泰已成為系爭不動產所有權人，至為明確，準
    此，縱認原告與蕭有泰於離婚時就附表所示系爭不動產成立
    共有之協議乙情為真，惟雙方於97年間就系爭不動產所有權
    另成立買賣契約，雙方已然意思表示合致以新買賣協議推翻
    原離婚協議書所載舊約定條款。至於原告另主張當時考量原
    告再婚，擔心原本保障二名子女生活居住安穩之初衷恐生變
    故，才會再將系爭房地登記於訴外人蕭有泰名下，故伊與蕭
    有泰簽立離婚協議書為保障二名子女之居住安穩而維持房地
    共有方為雙方之真意等語，雖據被告蕭安佑、蕭羽妘到庭陳
    稱曾聽聞原告與蕭有泰共有房屋一事等語，惟蕭安佑、蕭羽
    妘為原告之子女，與被告蕭程允利益上顯有矛盾之處，渠等
    之片面陳述尚難遽採，且原告至今就其於97年移轉系爭房地
    所有權予蕭有泰之後，蕭有泰仍有意背於所有權登記公示效
    果而欲與原告繼續欲維持共有關係乙節，均未提出客觀事證
    以實其說，自難採信為真，況且原告所稱係因擔心原告再婚
    ，影響保障二名子女生活居住安穩之初衷，才將系爭不動產
    所有權全數登記予蕭有泰名下云云，然查，原告與蕭有泰均
    有再婚之情形，並與再婚配偶皆另育有子女，倘雙方均有保
    障二人原所育子女居住安穩之考量，原告自應按原離婚協議
    移轉系爭房地2 分之1 權利予蕭有泰即可達成互為牽制效果
    ，顯無須於97年間再訂立新協議將本即屬於己身之2 分之1 
    權利亦移轉予蕭有泰之必要，原告所辯核與一般常情有所未
    符，以上均難認原告已盡其舉證責任證明其對系爭房地仍有
    合法之權利。基此，原告於97年1 月20日出售系爭不動產予
    蕭有泰後，未見其他由原告再取得系爭房地2 分之1 權利之
    約定，原告請求蕭有泰之繼承人即被告三人移轉系爭房地所
    有權，即無法律上之依據，應可認定。
四、綜上所述，原告依系爭離婚協議書請求被告被告蕭安佑、蕭
    羽妘及蕭程允將附表所示房地權利範圍一半移轉登記予原告
    ，為無理由，應予駁回。
五、本件事證已臻明確，兩造其餘之攻擊防禦方法及所提證據，
    於判決結果不生影響，爰不一一論列，併此敘明。
六、據上論結，本件原告之訴為無理由，依家事事件法第51條、
    民事訴訟法第385條第1項、第78條之規定，判決如主文。
中　　華　　民　　國　　111 　年　　7 　　月　　28　　日
                  家事庭  法  官  謝伊婷
附表：
土地：　　　　　　　　　　　　　
編號 地號 面積（平方公尺） 權利範圍 1 桃園市○○區○○○段○○○段000000地號土地 277 10000分之357 2 桃園市○○區○○○段○○○段000000地號土地 133 10000分之357 3 桃園市○○區○○○段○○○段0000000地號土地 85 10000分之357 4 桃園市○○區○○○段○○○段0000000地號土地 14 10000分之357 
建物：
編號 建號 門牌號碼 權利範圍 1 桃園市○○區○○○段○○○段0000○號建物 桃園市○○區○○○路○段000○0號 3樓之3 全部 
以上正本係就原本作成。
如對本判決上訴，須於判決送達後二十日內向本院提出上訴狀。
中　　華　　民　　國　　111 　年　　7 　　月　　28　　日
　　　　　　　　　　　　　書記官  温菀淳